【裁判字號】    99,上訴,623
【裁判日期】    990331
【裁判案由】    搶奪等
【裁判全文】
臺灣高等法院刑事判決          99年度上訴字第623號
上  訴  人
即  被  告  丑○○
上列上訴人因搶奪案件，不服臺灣新竹地方法院98年度訴字第21
8號，中華民國98年12月25日第一審判決（起訴案號：臺灣新竹
地方法院檢察署98年度偵字第1121號），提起上訴，本院判決如
下：
    主  文
原判決撤銷。
丑○○無罪。
    理  由
一、公訴意旨略以：被告丑○○前因恐嚇取財、竊盜及違反毒品
    危害防制條例等案件，經法院判決應執行有期徒刑3年6月確
    定，於民國93年9月13日假釋出監付保護管束，甫於94年3月
    16 日保護管束期滿執行完畢。詎其仍不思循正當管道，以
    勞力換取金錢，竟與陳宗文（於97年10月18日死亡，另為不
    起訴處分）共同基於意圖為自己不法所有之搶奪概括犯意聯
    絡，計畫搶奪婦女之皮包，且為求日後搶奪犯行不被查獲，
    其2人乃先共同基於意圖為自己不法所有之竊盜概括犯意聯
    絡，於如附表一編號1、2（至附表一編號3被害人張美玉車
    牌號碼W2-1563號失竊部分，檢察官認行為人為另案被告陳
    宗文，並於原審審理中當庭確認此部分竊盜犯行，公訴範圍
    未及被告丑○○，見原審法院98年度訴字第218號卷第89頁
    正面）所示之時、地，以該附表所示之方法，竊得如附表一
    編號1、2所示之自用小客車之車牌，嗣陳宗文另起竊盜犯意
    ，於附表一編號3所示之時、地，以該附表所示之方法，單
    獨竊取如附表一編號3之車牌，並將前開所竊取之車牌，先
    後懸掛於丑○○所駕駛之自用小客車上，再由丑○○駕駛該
    車搭載陳宗文於附表二編號1至9所示之時、地，連續以附表
    二編號1至9所示之方法，搶得如附表二編號1至9所示之財物
    。因認被告涉犯刑法第321條第1項第3款之竊盜罪嫌及同法
    第325條第1項之搶奪罪嫌云云。
二、證據能力：按傳聞法則之重要理論依據，在於傳聞證據未經
    當事人之反對詰問予以核實，乃予排斥，惟若當事人已放棄
    對原供述人之反對詰問權，於法院審判時表明同意該等傳聞
    證據可作為證據，基於證據資料愈豐富，愈有助於真實發現
    之理念，並貫徹刑事訴訟法修法加重當事人進行主義之精神
    ，確認當事人對於證據能力有處分權之制度，傳聞證據經當
    事人同意作為證據，法院認為適當者，亦得為證據。另當事
    人於調查證據時，對於傳聞證據表示「沒有意見」、「對於
    證據調查無意見」，而未於言詞辯論終結前聲明異議，應視
    為新已有將該等傳聞證據採為證據之同意，此刑事訴訟法第
    159條之5定有明文。是以下所引證據，經本院當庭提示，檢
    察官、被告均無意見，且未於言詞辯論終結前聲明異議，本
    院審酌該等證據作成之情況，認為適於為本件認定事實之依
    據，依刑事訴訟法第159條之5第2項規定，應具有證據能力
    ，得採為證據，合先說明。
三、按犯罪事實應依證據認定之，無證據不得認定其犯罪事實；
    又不能證明被告犯罪或其行為不罰者，應諭知無罪之判決，
    刑事訴訟法第154條第2項、第301條第1項分別定有明文，此
    即揭櫫刑事訴訟程序係採證據裁判主義，易言之，即認定不
    利被告之事實，須依積極證據，苟積極證據不足為不利於被
    告事實之認定時，自應為有利於被告認定，更不必有何有利
    之上證據，最高法院30年上字第816號判例意旨參照。次按
    刑事訴訟法上所謂認定犯罪事實之證據，係指足以認定被告
    確有犯罪行為之積極證據而言，該項證據自須適合於被告犯
    罪事實之認定，始得採為斷罪資料。如未能發現相當證據，
    或證據不足以證明，自不能以推測或擬制之方法，以為裁判
    之基礎。又刑事訴訟上證明之資料，無論其為直接或間接證
    據，均須達於通常一般人均不致有所懷疑，而得確信其為真
    實之程度，始得據為有罪之認定，若其關於被告是否犯罪之
    證明未能達此程度，而有合理性懷疑之存在，致使無法形成
    有罪之確信，根據「罪證有疑，利於被告」之證據法則，即
    不得遽為不利被告之認定，此分別有最高法院29年上第3105
    號、40年臺上字第86號、76年臺上字第4986號判例可資參照
    。又按被告或共犯之自白，不得作為有罪判決之唯一證據，
    仍應調查其他必要之證據，以察其是否與事實相符，刑事訴
    訟法第156條第2項定有明文，立法旨意乃在防範被告或共犯
    自白之虛擬致與真實不符，故對自白在證據上之價值加以限
    制，明定須藉補強證據以擔保其真實性。所謂補強證據，係
    指除該自白本身之外，其他足以證明該自白之犯罪事實確具
    有相當程度真實性之證據而言，雖所補強者，非以事實之全
    部為必要，但亦須因補強證據之質量，與自白之相互利用，
    足使犯罪事實獲得確信者，始足當之（最高法院98年度台上
    字第2963號判決意旨參照）。
四、查本件公訴人據以認上訴人即被告丑○○涉犯搶奪、竊盜等
    罪嫌，無非係以證人即共犯陳宗文於警詢、偵查中之證述，
    證人即被害人人辛○○○、丁○○、壬○○、己○○、乙○○、戊○○、庚○○、丙○○、甲○○於警詢之指訴及證人
    即被害人癸○○○、子○○於偵查中之證述為其主要論據。
    訊據上訴人即被告矢口否認有前揭公訴人所指訴之犯行，辯
    稱：我並未與陳宗文為本案之犯行，係警察要陳宗文扛下所
    有罪責，陳宗文所言不實在等語。
五、經查：
（一）按證人即另案被告陳宗文固於警詢、偵查中供稱與被告丑
      ○○共犯前揭犯行。但於原審法院95年度訴字第626、771
      號審理時（檢察官移送併辦）結證稱：其係於95年端午節
      即當年5月31日後經綽號「黑人」之朋友介紹，才北上到
      新竹寄宿在被告位於新竹縣新豐鄉住處，附表一編號1即
      被害人丁○○所示之竊盜犯行時間，其尚未到新竹，並非
      其與被告所為，附表一編號2即被害人癸○○○之竊盜及
      附表二編號1、2、3、4、6、7、8即被害人辛○○○、壬○○、己○○、乙○○、庚○○、子○○、丙○○搶奪案
      ，亦非其與被告所為，附表二編號5搶奪案被害人戊○○
      ，其不確定是否有犯案，其先前與被告犯案均係開車，並
      未騎乘機車，未搶過禮卷、回數票及外幣，先前在偵查時
      會證述與被告一起犯案，係因警察至看守所借提，第1次
      錯提其同房牢友，對同房牢友甚兇，同房牢友被借提回來
      後對其警告要注意，待其被借提時，竹南之員警告以這些
      案件與其另案坦承之竹北諸案手法一樣，線索亦係竹北所
      報，故令其認一認，其才會認罪，其在警察局質疑警察，
      倘不是其所為，要如何交待犯案過程，警察令其自己想，
      其只好說美金、戒只丟到水溝裡，實則這些財物極易變現
      ，其豈有可能丟掉，其被借提時，警察曾拿被告坦承與其
      一起犯案之筆錄供其觀看，並令其照著講，其在檢察官複
      訊時亦係因在警詢時認罪，且想儘速開完庭趕回台中，只
      好接著一併認罪，其所以在法院審理時翻供，係因警察當
      時告以待起訴後由其決定如何講都可以，否則三天兩頭會
      予以借提，其較怕警察，警察們很多人一起訊問，其心裡
      會害怕等語甚詳，有上開案件審判筆錄2份附卷足稽（見
      原審卷第60至64頁、78至80頁），足見證人陳宗文關於附
      表一編號1、2及附表二編號1、2、3、4、5、6、7、8 所
      示竊盜及搶奪各案於警詢、偵查中與原審另案審理中前後
      證述不一，何者可信？即有疑問。又查如附表一編號1、2
      及附表二編號1、2、3、4、5、6、7、8所示被害人丁○○
      、癸○○○、辛○○○、壬○○、己○○、乙○○、戊○○、庚○○、子○○、丙○○等人，雖於警局初詢中（見
      95年度偵字第4917號卷第41至42頁、49至50頁、51至57頁
      、109至110頁、113至116頁、117至119頁、120至121 頁
      、122至124頁、128至131頁）或檢察官偵查中（同上偵卷
      第138至140頁）證述其等被害情節，然上開被害人證述之
      內容，至多僅能證明被害人財物遭竊及遭搶之事實，卻無
      法證明被告丑○○即為犯罪之行為人，且本案均未扣得被
      告行竊或行搶所得之財物，自難依憑前開被害人之證述，
      逕為被告丑○○不利之認定。從而，公訴人所指被告涉犯
      附表一編號1、2及附表二編號1、2、3、4、5、6、7、8所
      示之犯行，既無其他證據可佐，自難單憑共犯陳宗文前後
      不一之證述，遽為被告不利之認定。
（二）次按附表二編號9被害人甲○○部分，固據共犯陳宗文於
      偵訊中證稱：其確有於95年6月30日上午11點在新竹縣湖
      口鄉○○路與中和街口搶奪甲○○放於右前座之皮包，由
      丑○○駕駛犯案車輛，其所懸掛之W2-1563號車牌是其早
      上駕駛機車竊得等語（見95年度偵字第4917號卷第86頁）
      ，嗣於原審法院另案即95年訴字第771號準備程序中，於
      受命法官訊問本件搶奪犯行是否與本案被告丑○○共同所
      為之問題，卻保持緘默未予回答，此有該日準備程序筆錄
      1份在卷可稽（見原審卷第97頁），復其於該案審理中卻
      證稱：95年6月30日上午11點50分許，與丑○○一起至新
      竹縣湖口鄉○○路與中和街口搶甲○○之皮包，由丑○○
      開車，其負責趁被害人不注意時，下手行搶被害人之皮包
      ，丑○○則未將引擎熄火而在旁接應，下手目標係臨時起
      意，2人會討論對方是否可以下手，當時其行搶之固定同
      伴都是丑○○等情，亦據證人陳宗文於臺灣新竹地方法院
      95年訴字第771號審理中結證在卷（見原審卷第60至64頁
      、79至80頁）。依共犯即證人陳宗文前開證述，就附表二
      編號9被害人甲○○部分，固於偵查及審理中均證述被告
      丑○○共犯前開犯行，然於原審準備程序中，法官訊問該
      次犯行是否與被告共犯時，卻又緘默不語，是證人陳宗文
      所為前開證述，是否可採？即有疑問。且據被害人甲○○
      於上開時、地為證人陳宗文搶走皮包時，僅能指述搶犯頭
      戴米灰色小帽、淺色上衣、年約30至40歲，身材瘦，約17
      5公分等特徵，並未看到當時駕駛W2-1563號自用小客車接
      應之共犯，此有證人甲○○於警詢中之陳述在卷可佐（同
      上偵卷第112頁），則依證人即被害人甲○○上揭證述，
      顯不足以證明被告犯有前揭搶奪之事實，在無其他積極證
      據可佐下，自難僅憑證人即共犯陳宗文之證述，而為被告
      不利之認定。
（三）至被告固主張傳喚被害人甲○○等人、陳宗文、陳宗文95
      年間於台中戒治所之同房牢友，及調閱95年訴字第771號
      於95年12月18日庭訊之錄音等情。查證人陳宗文已於97年
      10月18日死亡，被害人甲○○等人既無法指證竊盜、搶奪
      之人，亦無傳喚之必要，另被告所主張傳訊陳宗文之同房
      牢友及調閱之原審法院開庭錄音，未見與本案有何關聯性
      ，自難認因本院未調查上開證據，致影響判決結果，是上
      開證據，核無調查之必要，被告所請，礙難照准。
六、按對於判決之一部上訴者，其有關係之部分，視為亦已上訴
    ，刑事訴訟法第348條第2項定有明文。查上訴人即被告就原
    審予以論罪科刑之部分即附表2編號9被害人甲○○部分上訴
    ，該上訴部分與原審不另為無罪諭知部分即附表一編號1、2
    及附表二編號1至8之部分，公訴人認屬刑法修正前裁判上一
    罪，依審判不可分之關係，原審法院不另為無罪之諭知之部
    分，仍為上訴效力所及，本院自應就起訴之犯罪事實全部審
    理，附此敘明。
綜上，公訴意旨所指訴被告之上開搶奪、竊盜之犯行，除前述證
人陳宗文有瑕疵之單一證述外，別無其他積極證據可資為被告不
利認定之依據，是本件既查無何積極證據足資證明被告有為上開
犯行，被告犯罪尚屬不能證明，應為無罪之諭知。原審就被害人
甲○○部分疏未詳加調查，細心勾稽，遽認被告有搶奪之犯行，
為有罪之認定，並予論罪科刑，尚有未恰，被告執以上訴，非無
理由，原判決既有可議，自應由本院予以撤銷，改判被告無罪。
據上論斷，應依刑事訴訟法第369條、第364條、第301條第1項，
判決如主文。
本案經檢察官張啟彬到庭執行職務。
中    華    民    國    99    年    3     月    31    日
                  刑事第八庭審判長法  官  張傳栗
                                  法  官  李麗玲
                                  法  官  劉嶽承
以上正本證明與原本無異。
如不服本判決，應於收受送達後十日內向本院提出上訴書狀，其
未敘述上訴之理由者並得於提起上訴後十日內向本院補提理由書
（均須按他造當事人之人數附繕本）。「切勿逕送上級法院」。
                                  書記官  何仁崴
中    華    民    國    99    年    3     月    31    日
附表一：
   ┌──┬───┬──────┬────────────┐
   │編號│被害人│ 犯罪時地   │犯 罪 實 施 方 式       │
   ├──┼───┼──────┼────────────┤
   │1   │丁○○│95年5月28日 │丑○○、陳宗文共同竊取莊│
   │    │      │，在桃園縣觀│岳璁所有F2-2236 號自用小│
   │    │      │音鄉○○街  │客車之車牌2 面。        │
   │    │      │138號旁     │                        │
   ├──┼───┼──────┼────────────┤
   │2   │葉鍾秀│95年6月2日8 │丑○○、陳宗文共同以板手│
   │    │珍    │時10分許，在│竊取車號9827-FT 號自用小│
   │    │      │桃園縣新屋鄉│客車之車牌2 面。        │
   │    │      │永安村10鄰28│                        │
   │    │      │之3號前     │                        │
   ├──┼───┼──────┼────────────┤
   │3   │張美玉│95年6月30日 │陳宗文獨自以扳手竊取張美│
   │    │      │8時10分許， │玉所有之車牌號碼W2-1563 │
   │    │      │在新竹縣新豐│號自用小客車之車牌2面。 │
   │    │      │鄉上坑村1鄰 │                        │
   │    │      │坑子口132之 │                        │
   │    │      │7號前       │                        │
   └──┴───┴──────┴────────────┘
附表二：
   ┌──┬───┬──────┬────────────┐
   │編號│被害人│ 犯罪時地   │犯 罪 實 施 方 式       │
   │    │      │            │                        │
   ├──┼───┼──────┼────────────┤
   │1   │彭徐粉│95年5月23日 │丑○○駕車搭載陳宗文，由│
   │    │嬌    │20時許，在新│陳宗文開啟辛○○○置放於│
   │    │      │竹縣湖口鄉達│車內右前座之皮包（內有臺│
   │    │      │生路與民生路│灣企銀提款卡1張、金飾、 │
   │    │      │口          │新臺幣500元、行動電話1支│
   │    │      │            │）。                    │
   ├──┼───┼──────┼────────────┤
   │2   │壬○○│95年5月28日 │丑○○駕駛自用小客車懸掛│
   │    │      │12時許，在新│F2-2236號車牌，搭載陳宗 │
   │    │      │竹縣關西鎮關│文，由陳宗文下車打開黃琳│
   │    │      │西國小後門中│雅之車門，搶奪置放於車內│
   │    │      │山路        │右前座上之皮包1只（內有 │
   │    │      │            │第一銀行、郵局存摺各1本 │
   │    │      │            │、中國信託銀行、荷蘭銀行│
   │    │      │            │信用卡各1張、行動電話1支│
   │    │      │            │、身分證、全民健康保險卡│
   │    │      │            │各1張、記事簿1本、新臺幣│
   │    │      │            │7,000元）。             │
   ├──┼───┼──────┼────────────┤
   │3   │己○○│95年5月31日 │丑○○駕車（懸掛車牌    │
   │    │      │10時50分許，│F2-2236）搭載陳宗文，由 │
   │    │      │在新竹縣竹北│陳宗文下車開啟己○○所駕│
   │    │      │市○○○路收│自用小客車車門，搶奪置放│
   │    │      │費停車場    │於車內右前座之皮包1個（ │
   │    │      │            │內有太陽眼鏡1付、萬泰銀 │
   │    │      │            │行、新光銀行、華南銀行、│
   │    │      │            │玉山銀行信用卡各1張、臺 │
   │    │      │            │灣銀行及郵局提款卡各1張 │
   │    │      │            │、汽車及機車駕駛執照、保│
   │    │      │            │險卡各1張、印章2枚、鑰匙│
   │    │      │            │1串。                   │
   ├──┼───┼──────┼────────────┤
   │4   │乙○○│95年6月4日10│丑○○駕駛自用小客車（懸│
   │    │      │時許，在新竹│掛9827 -FT號車牌）搭載陳│
   │    │      │縣湖口鄉中央│宗文，由陳宗文下車開啟孫│
   │    │      │街14號前    │秀英之車門，徒手搶奪孫秀│
   │    │      │            │英置於車內右前座之皮包1 │
   │    │      │            │個（內有身分證、全民健康│
   │    │      │            │保險卡、金融卡、信用卡、│
   │    │      │            │新臺幣1,200 元）。      │
   ├──┼───┼──────┼────────────┤
   │5   │戊○○│95年6月14日 │由丑○○駕車搭載陳宗文，│
   │    │      │14時50分許，│由陳宗文下車開啟戊○○車│
   │    │      │在新竹縣竹北│門，搶奪戊○○置放於車內│
   │    │      │市縣○○路  │右前座上之皮包1個（內有 │
   │    │      │138號對面   │行動電話3支、桃紅色皮夾1│
   │    │      │            │個、身分證1張、郵局金融 │
   │    │      │            │卡2張、建華銀行金融卡1張│
   │    │      │            │、新臺幣8,500元）。     │
   ├──┼───┼──────┼────────────┤
   │6   │庚○○│95年6月21日 │丑○○駕車（懸掛車牌    │
   │    │      │11時40分許，│0460-KM）搭載陳宗文，由 │
   │    │      │在新竹縣竹北│陳宗文下車開啟庚○○車門│
   │    │      │市○○○路60│，搶奪置放於車內右前座之│
   │    │      │號竹北郵局前│皮包1個（內有國民身分證 │
   │    │      │            │、全民健康保險卡、印章2 │
   │    │      │            │個、新光銀行及郵局存摺各│
   │    │      │            │1本、中國信託銀行、台新 │
   │    │      │            │銀行、玉山銀行、新光銀行│
   │    │      │            │信用卡各1張、新光銀行及 │
   │    │      │            │郵局提款卡各1張、郵票40 │
   │    │      │            │張、高速公路回數票100張 │
   │    │      │            │、新光三越百貨公司禮券  │
   │    │      │            │1,100元、太平洋百貨公司 │
   │    │      │            │禮券6,000元、大遠百禮券 │
   │    │      │            │7,000元、新臺幣2萬元）。│
   │    │      │            │                        │
   ├──┼───┼──────┼────────────┤
   │7   │子○○│95年6月23日 │丑○○駕駛自用小客車，搭│
   │    │      │15時許，在新│載被告陳宗文，由陳宗文下│
   │    │      │竹縣新豐鄉仁│車搶奪子○○置於車上之皮│
   │    │      │愛路中華電信│包（內有新臺幣2,000元、 │
   │    │      │營運處前    │中國信託銀行信用卡、新竹│
   │    │      │            │國際商業銀行信用卡、國泰│
   │    │      │            │世華銀行信用卡、大眾銀行│
   │    │      │            │信用卡、華僑銀行信用卡、│
   │    │      │            │安信銀行信用卡、新光銀行│
   │    │      │            │信用卡各1張、台新銀行信 │
   │    │      │            │用卡2張、富邦銀行信用卡2│
   │    │      │            │張、綠色山莊會員卡1 張、│
   │    │      │            │臨時證1張、新工郵局存摺1│
   │    │      │            │本、金融卡1張、印鑑章1個│
   │    │      │            │、國泰世華銀行新竹分行存│
   │    │      │            │摺2本、中國信託銀行存摺1│
   │    │      │            │本、荷蘭村房屋鑰匙、車卡│
   │    │      │            │、統一健康世界會員卡附卡│
   │    │      │            │1張、保險箱辨識卡1張、保│
   │    │      │            │險箱鑰匙1支、國泰世華銀 │
   │    │      │            │行金融卡2張、全民健康保 │
   │    │      │            │險卡1張、禮券500 元）。 │
   │    │      │            │                        │
   ├──┼───┼──────┼────────────┤
   │8   │丙○○│95年6月25日 │丑○○騎乘重型機車，搭載│
   │    │      │12時10分，在│陳宗文，由陳宗文下車搶奪│
   │    │      │新竹縣新豐鄉│丙○○置於車上之財物（新│
   │    │      │鳳蓮宮附近之│臺幣3,000元、美金120元、│
   │    │      │大高雄餐廳後│國民身分證、行車執照、全│
   │    │      │方停車場    │民健康保險卡、金融卡各1 │
   │    │      │            │張、郵局存摺1本）。     │
   ├──┼───┼──────┼────────────┤
   │9   │甲○○│95年6月30日 │丑○○駕駛懸掛W2-1563號 │
   │    │      │11時50分許，│車牌之自用小客車搭載陳宗│
   │    │      │在新竹縣湖口│文，由陳宗文下車開啟江美│
   │    │      │鄉○○路與中│玲之車門，徒手搶奪甲○○│
   │    │      │和街口      │置放於車內右前座上之皮包│
   │    │      │            │（內有現金新臺幣1萬5,000│
   │    │      │            │元）                    │
   └──┴───┴──────┴────────────┘

司法院資訊處製作；財團法人民間司法改革基金會備份。
